臺灣高等法院刑事判決　　　　　　　　　九十一年度上易字第二一三八號
　　上訴人　即
　　被　　　告　甲○○
右上訴人，因妨害名譽案件，不服臺灣士林地方法院，九十一年度易字第四九號，中
華民國九十一年六月十九日第一審判決（起訴案號：台灣士林地方法院檢察署八十九
年度偵字第九一九四、一０八二０、一０八二一號）提起上訴，本院判決如左：
    主  文
上訴駁回。
    事  實
一、甲○○因與徐燕玉有感情糾紛，心生不滿，遂於民國八十九年八月間某日晚上七
    、八時左右，在台北市○○區○○路一段四一一巷十九弄十九號徐燕玉住處樓下
    紅色鐵門及該址附近工地之綠色鐵圍籬上，用白色油漆與鏤空之紙板噴寫「徐燕
    玉是騙子，供男一夜情，19號2F」兩處，以散布文字之方式指摘足以毀損徐燕玉
    名譽之事。
二、案經徐燕玉之父乙○○訴由臺北市政府警察局內湖分局報請臺灣士林地方法院檢
    察署檢察官偵查後提起公訴。
    理  由
一、訊據上訴人即被告甲○○（下稱被告）於本院審理中固承認綠色鐵圍籬上誹謗噴
    漆字跡係伊所為，惟就紅色鐵門上之字跡，則否認係伊所噴，並辯稱伊僅有噴漆
    一處，係因被害人徐燕玉將伊一個項鍊拿走，伊向徐燕玉催討，徐燕玉說項鍊在
    其母徐陳玉里處，並說徐陳玉里愛面子，如果在牆上噴漆的話，徐陳玉里很快就
    會把項鍊還給被告，並在紙板上寫好字，伊才拿去剪並噴漆，隔天徐燕玉就把項
    鍊拿來還等語。查被害人徐燕玉於八十九年九月三日自殺死亡，有相驗屍體證明
    書在卷可稽，本件係由被害人之父乙○○提出告訴，合先敘明。又查，被告在紅
    色大門及綠色鐵圍籬上用白色油漆噴寫「徐燕玉是騙子，供男一夜情，19號2F」
    兩處之事實，業經被告於八十九年九月十四日警訊中及檢察官訊問時（見偵字第
    一０八二一號卷一六頁正反面）坦承不諱，並有照片六張在卷可稽（見他字卷第
    一一一二號第二四、二五頁）。再查，被告於審理中所辯被害人徐燕玉拿走其項
    鍊並教伊噴漆云云，在警訊及偵訊中，被告均未曾提及，更在八十九年九月十四
    日偵訊時，檢察官訊問被告「為何到圍牆去噴漆」，被告係稱「我是要找她要這
    五萬元，及五月十六日我匯給她的六萬元，她不還我也不理我，我是殘障人士，
    我才用鬧的」，在九十年四月十九日偵訊時，被告則稱「她幫我保管項鍊不還我
    」，對於噴漆之緣由及經過，顯然與審理中所辯情節不同，甚且就徐燕玉取走項
    鍊之時間，被告原於原審九十一年四月二十五日調查時供稱是在五月二十幾日拿
    的，嗣於九十一年六月六日同院審理時又供稱是在六月底，前後互相矛盾，足認
    被告所辯並非事實，均無可採，本件事證既已明確，犯行洵足認定。
二、核被告所為，係犯刑法第三百十條第二項、第一項之加重誹謗罪。其散布誹謗文
    字固噴漆於兩處，然兩地相距不遠，其行為侵害之法益同一，各行為之獨立性薄
    弱，依一般社會觀念，於時空間隔上均難以強行區隔，在刑法評價上，以視為數
    個舉動之接續行為，合為包括之一行為予以評價為合理，屬接續犯，而為包括之
    一罪。
三、原審適用刑法第三百十條第二項、第一項、第四十一條第一項前段、罰金罰鍰提
    高標準條例第一條前段、第二條審酌被告之品行、犯罪之動機、目的、手段及被
    告犯罪後之態度等一切情狀，量處有期徒刑六月，並諭知易科罰金之折算標準。
    經核認事用法並無不合，被告上訴意旨，以其噴漆係死者生前在紙板寫好字囑伊
    鏤空後持以噴漆，因人不可能自毀名節此項辯解核與常情不合，不足採信上訴核
    無理由，應予駁回。
四、公訴意旨另以：被告甲○○於八十九年八月間至八十九年九月一日止，以電話向
    徐燕玉之母徐陳玉里告知「再來換大字」「背叛我，我就要你付出代價」等加害
    徐燕玉及徐燕玉家人之生命、身體、自由、名譽等語恐嚇徐燕玉及其父母乙○○
    、徐陳玉里，致徐燕玉、乙○○、徐陳玉里心生畏懼，因認被告涉有刑法第三百
    零五條恐嚇罪嫌等語。然按犯罪事實應依證據認定之，無證據不得推定其犯罪事
    實。又不能證明被告犯罪者，應諭知無罪之判決，刑事訴訟法第一百五十四條、
    第三百零一條第一項分別定有明文。訊據被告堅詞否認有打電話恐嚇徐燕玉等人
    之事實，辯稱伊打電話去徐燕玉家，只是要徐燕玉還錢，又告訴人乙○○提出之
    錄音帶，內容並非伊之聲音等語。經查︰（一）告訴人乙○○於偵查中提出之電
    話錄音帶及譯文，經原審當庭播放勘驗，其中固有一男性聲音講「再來換大字」
    「背叛我，我就要你付出代價」等字語，但錄音效果很差，雜音很多，並不能辨
    認是否確為被告之聲音，有審判筆錄可稽。再者，證人徐陳玉里固證稱該錄音帶
    係其配偶乙○○用家中客廳電話所錄等語，但查該錄音帶錄音效果很差，雜音很
    多，與一般接電話線錄音或室內錄音之背景聲響，有很大差異，其是否確為利用
    徐燕玉家中客廳電話所錄，實有疑義，又依該錄音內容，並不足以辨別其錄音之
    日期與時間，亦不足以辨別其錄音之地點與線路，甚且其中有部分內容重複，與
    正常之錄音方式係依時間前後從頭到尾之情形不同，其錄音過程與保存方式為何
    ，實令人費解。查告訴人乙○○於偵訊時並未陳述其錄音之方法、時間、經過與
    錄音帶保存之方式，惟其已於九十年十月六日死亡，有死亡證明書在卷可稽（見
    原審卷第三二頁），已無從到庭作證說明，證人徐陳玉里則證稱伊並不知乙○○
    係如何錄音等語，是以，該錄音帶既有前述瑕疵，又無從查知其錄音過程以確保
    證據之合法性與任意性，法院實難認該錄音內容具有證據能力。至於錄音內容有
    證人徐陳玉里所指自己之聲音，並於電話中稱呼對方為甲○○部分，因該錄音帶
    內容不具證據能力，法院無須就其內容再行審酌，附此敘明。（二）告訴人乙○
    ○於偵查中提出之電話通聯紀錄，分別為00000000、00000000、00000000、0000
    000000，均係告訴人自己家中及使用的電話，查該通聯紀錄為發話端之單向通聯
    紀錄，其僅記載上開電話號碼撥出之通話紀錄，是其雖記載有被告使用之電話號
    碼，事實上均係告訴人或家屬撥打電話給被告之紀錄，而非被告撥打電話至告訴
    人家中，從而，並不能證明被告有打電話至告訴人家中恐嚇之事實。（三）由於
    告訴人提出告訴係以被告受到刑事制裁為目的，其指訴內容之證據價值實有待其
    他證據補強，查證人徐陳玉里於審理中固證稱被告有打電話恐嚇伊之事實，但對
    於恐嚇之時間與恐嚇之內容，並不能詳細說明，與告訴人乙○○於警、偵訊中之
    指訴，無法相互勾核查證，又證人徐陳玉里係告訴人乙○○之配偶，為被害人徐
    燕玉之母，在情感與利害上與告訴人一致，是單單以告訴人乙○○及證人徐陳玉
    里所述，尚難令人達到全無合理懷疑之確信。綜上，被告被訴恐嚇部分，公訴意
    旨所據證據所為之證明，並未達到於通常之人得確信其為真實的程度，尚難遽為
    被告有罪之判斷，揆諸前述規定，既不能證明被告犯罪，本應諭知無罪之判決，
    惟起訴書認為此部份與前揭被告有罪部分，具有牽連犯之裁判上一罪關係，原審
    爰不另為無罪之諭知。亦無不合，一併明。
據上論斷，應依刑事訴訟法第三百六十八條判決如主文。
本案經檢察官蔡瑞宗到庭執行職務。
中      華      民      國    九十一    年      八      月    二十八    日
                              臺灣高等法院刑事第十八庭
                                  審判長法  官  吳      敦
                                        法  官  張  傳  栗
                                        法  官  吳  明  峰
右正本證明與原本無異。
不得上訴。
                                        書記官  李  華  安
中      華      民      國    九十一    年      八      月    二十八    日
附錄本案論罪科刑法條全文：
刑法第三百十條：
  意圖散布於眾而指摘或傳述足以毀損他人名譽之事者，為誹謗罪，處一年以下有期
  徒刑、拘役或五百元以下罰金。
  散布文字、圖畫犯前項之罪者，處二年以下有期徒刑、拘役或一千元以下罰金。
  對於所誹謗之事，能證明其為真實者，不罰。但涉於私德而與公共利益無關者，不
  在此限。
